【裁判字號】    98,交自,1
【裁判日期】    990324
【裁判案由】    過失傷害
【裁判全文】
臺灣高雄地方法院刑事判決               98年度交自字第1號
自  訴  人  乙○○
自訴代理人  李慶隆律師
被      告  甲○○
上列被告因過失傷害案件，經自訴人提起自訴，本院判決如下：
    主  文
甲○○犯過失傷害罪，處有期徒刑肆月，如易科罰金，以新臺幣
壹仟元折算壹日。
    事  實
一、甲○○考領有普通重型機器腳踏車駕駛執照，於民國98年 3
    月25日下午1 時30分許，騎乘車號XNH-789 號重型機車，沿
    高雄市○○區○○路由東往西方向行駛，行經旗楠路與東寧
    路口時，適有行人乙○○沿高雄市○○區○○路由北往南方
    向行走至上開路口，並沿該路口西側行人穿越道由北往南穿
    越旗楠路，甲○○原應注意汽車行經行人穿越道，遇有行人
    穿越時，無論有無交通指揮人員指揮或號誌指示，均應暫停
    讓行人先行通過，而當時天候晴、日間自然光線、柏油路面
    乾燥無缺陷、道路無障礙物、視距良好，又無其他不能注意
    之情事，甲○○竟疏未注意及此，於騎乘機車行經上開旗楠
    路與東寧路口之行人穿越道時，雖見有行人乙○○穿越該行
    人穿越道，竟未暫停讓行人乙○○先行通過，因而不慎以其
    機車車頭撞擊乙○○，致乙○○倒地受有頭部外傷併左側硬
    腦膜下出血，左側蜘蛛網膜下出血，胸部挫傷併右側第2 肋
    骨至第8 肋骨折及血胸等傷害。甲○○則於肇事後留在現場
    ，並託由路人報案，已報明肇事者姓名、地點、請警方前往
    處理，而於警員尚不知何人為肇事者前，即主動坦承肇事，
    並接受裁判。
二、案經自訴人乙○○提起自訴。
    理  由
壹、程序部分（證據能力之審查）：
    按被告以外之人於審判外之陳述，雖不符刑事訴訟法第 159
    條之1 至第159 條之4 之規定，而經當事人於審判程序同意
    作為證據，法院審酌該言詞陳述或書面陳述作成時之情況，
    認為適當者，亦得為證據；當事人、代理人或辯護人於法院
    調查證據時，知有第159 第1 項不得為證據之情形，而未於
    言詞辯論終結前聲明異議者，視為有前項之同意，刑事訴訟
    法第159 條之5 定有明文。本件所援引之以下各項證據（詳
    後述），固有部分屬傳聞證據，然自訴人、被告於本院調查
    證據時，均知有前開第159 第1 項不得為證據之情形，均表
    示同意作為證據使用（見本院審交自字卷第83頁），且於言
    詞辯論終結前，均未聲明異議，本院審酌該等證據作成時之
    狀況，並無違法取證之情事，且無不宜作為證據之情形，依
    前開說明，爰認均有證據能力，合先敘明。
貳、實體部分：
一、訊據被告甲○○固然坦承其在上開時間騎乘車號XNH-789 號
    重型機車經過高雄市○○路與東寧路口，並在該路口之行人
    穿越道撞擊自訴人乙○○，致自訴人倒地受有頭部外傷併左
    側硬腦膜下出血，左側蜘蛛網膜下出血，胸部挫傷併右側第
    2 肋骨至第8 肋骨折及血胸之傷害等事實，然矢口否認有何
    過失傷害犯行，辯稱：我是綠燈直行，自訴人是闖紅燈，自
    訴人在斑馬線上可能是遇到其他車輛所以又臨時往回頭走，
    所以我靠近斑馬線時，煞車來不及才會撞到自訴人，所以我
    是撞擊到自訴人之右側，這種情形沒有人可以來得及煞車，
    我沒有過失；另自訴人本身有糖尿病，且撞擊時自訴人之身
    體是向前傾直接靠上我的機車，與一般人碰到這種情形都會
    後仰之情形不同，我合理懷疑自訴人本身用藥不當導致精神
    恍惚，且被害人之前有服用安眠藥過量云云。經查：
  (一)上揭犯罪事實，業據被告甲○○於警詢及本院審理時均坦承
    其於上開時、地騎乘車號XNH-789 號重型機車在行人穿越道
    撞擊自訴人乙○○，致自訴人倒地受有頭部外傷併左側硬腦
    膜下出血，左側蜘蛛網膜下出血，胸部挫傷併右側第2 肋骨
    至第8 肋骨折及血胸之傷害等事實（見警卷第1 、2 頁，本
    院審交自字卷第34、83、84頁），而自訴人乙○○亦於本院
    審理時到庭證稱：98年3 月25日下午1 時30分，我吃完飯要
    從我家住處過馬路要去公園，我當日去公園時精神正常，我
    被撞到後，整個人飛出去，不醒人事等語（見本院交自字卷
    第55、56頁），且有高雄市政府警察局交通事故照片6 張、
    道路交通事故當事人登記聯單、道路交通事故現場圖暨道路
    交通事故調查報告表(一)、(二)、高雄市政府警察局交通大隊交
    通事故談話紀錄表各1 份、健仁醫院98年4 月6 日診斷證明
    書1 份、財團法人義大醫院98年4 月11日診斷證明書1 份、
    車號XNH-789 號重型機車之車籍查詢- 基本資料詳細畫面 1
    份、高雄市政府警察局楠梓分局楠梓派出所受理各類案件紀
    錄表、受理刑事案件報案三聯單各1 份、高市政府交通局車
    輛行車事故鑑定委員會98年7 月10日高市車鑑字第09800026
    47號函文暨所附鑑定意見書各l 份及高雄市政府98年9 月15
    日高市府交三字第0980054073號函文暨所附高雄市車輛行車
    事故覆議鑑定委員會鑑定覆議意見書各l 份在卷可稽（見警
    卷第4 至14、18頁，本院審交自字卷第4 、40、41、57、58
    頁），上開犯罪事實，應堪信為真實。
  (二)至被告甲○○雖以上開情詞置辯，而矢口否認有何過失傷害
    犯行。然查：
  1.本件被告甲○○既不否認騎乘機車撞擊行走中之自訴人乙○
    ○等事實，則依一般常情，在機車撞擊行人之情形下，因機
    車車頭較低，其撞擊點應在人體下肢部位，是若欲以自訴人
    所受傷害作為判斷撞擊點之依據，自應審視自訴人下肢部位
    是否有遭撞擊之傷勢，而經本院質諸卷附健仁醫院98年4 月
    6 日診斷證明書1 份載明自訴人所受傷害為「頭部外傷併左
    側硬腦膜下出血，左側蜘蛛網膜下出血，胸部挫傷併右側第
    2 肋骨至第8 肋骨折及血胸」（見警卷第14頁正面），另財
    團法人義大醫院98年4 月11日診斷證明書1 份則載明自訴人
    所受傷害為「雙側多處肋骨骨折併右側氣血胸及肺部挫傷、
    疑似肺炎及膿胸、蜘蛛膜下腔出血」（見警卷第14頁反面）
    ，均未提及自訴人下肢部位受有何傷害，而無從以之作為判
    斷本件自訴人係身體左側或右側遭被告所騎乘機車撞擊之依
    據，且依被告所述其行車時速僅有30至40公里（見警卷第 2
    頁），速度並非極快，則以上開2 份診斷證明書所載自訴人
    頭部、胸部及肋骨傷勢非輕，均可認定係屬嚴重撞擊所導致
    ，是故，本件應可認定自訴人所受上開傷害係其遭被告所騎
    機車撞擊後，倒地時撞擊地面所造成，而非被告以機車直接
    撞擊所造成，是本院尚難以上開2 份診斷證明書所載之自訴
    人傷勢作為認定本件自訴人係身體左側或右側遭被告所騎乘
    機車撞擊之依據，被告空言辯稱：係因自訴人臨時往回走，
    所以我是撞擊到自訴人之右側云云，而未能提出任何證據以
    實其說，其辯詞已非無疑。另再參以被告初於警詢時供稱：
    我於98年3 月25日13時30分駕駛XNH-789 號重機車在高雄市
    ○○區○○路（車頭往西方向）與東寧路口，對方乙○○當
    時在旗楠路上往南方向徒步要跨越旗楠路，斑馬線上發生車
    禍，發生車禍位置，我的車輛是在旗楠路上慢車道，對方乙
    ○○在旗楠路的斑馬線上等語（見警卷第1 頁反面），均未
    曾提及自訴人乙○○由北往南穿越高雄市○○路與東寧路口
    之行人穿越道時，突然折返向北行走等情，直至自訴人提起
    本件自訴後，被告始在本院審理時提及自訴人突然在行人穿
    越道往北折返等情（見本院審交自字卷第22頁），苟被告所
    述為真，則就此有利於其本身之事實應會在第一時間即告知
    警察，而經由警察之調查還其清白，然被告就此竟隱而不言
    ，直至本院審理時始提出作為辯詞，要與常情不符，益徵其
    上開辯詞係臨訟卸責之詞，不可採信。
  2.至被告甲○○雖另辯稱：自訴人本身有糖尿病，且撞擊時自
    訴人之身體是向前傾直接靠上我的機車，與一般人碰到這種
    情形都會後仰之情形不同，我合理懷疑自訴人本身用藥不當
    導致精神恍惚，且被害人之前有服用安眠藥過量云云，然此
    為自訴人於本院審理時所堅決否認（見本院交自字卷第56、
    57頁），且被告此部分之辯解，亦與上開被告所辯稱自訴人
    在行人穿越道上突然折返之情節不符，自屬可疑，而被告就
    此亦未能提出任何證據以實其說，則本院自不能僅以被告此
    部分有瑕疵且無任何實據之指摘，作為有利於被告之認定。
  3.另被告甲○○雖又辯稱：我是綠燈直行，自訴人是闖紅燈云
    云。然查，自訴人乙○○於本院審理時供稱：剛開始是紅燈
    ，綠燈之後我才走等情（見本院交自字卷第56頁），亦堅決
    否認有何闖越紅燈之行為，則本件被告及自訴人既均堅決認
    為渠等本身均未闖越紅燈，交相指摘對方闖越紅燈，而本件
    亦查無任何路口監視錄影畫面可資查明究係何人闖越紅燈，
    此外，亦查無其他現場目擊證人可資證明究係被告抑或自訴
    人闖越紅燈，是被告上開辯詞即屬無從查明，從而，本院自
    應調查其他事故現場跡證以查明被告是否有過失責任，而不
    能僅以其上開無從查明之辯詞逕為有利於被告之認定。至自
    訴人指摘被告闖越紅燈等情，亦屬無從查明，自亦不能執為
    認定被告是否有過失責任之依據，亦應敘明。
  4.綜合上述，被告甲○○上開辯詞，部分係屬無可採信，部分
    則屬無法證明，均不能作為有利於被告之認定。
  (三)按汽車行經行人穿越道，遇有行人穿越時，無論有無交通指
    揮人員指揮或號誌指示，均應暫停讓行人先行通過，道路交
    通安全規則第103 條第2 項定有明文，而依同規則第2 條第
    1 項第1 款規定，汽車係指在道路上不依軌道或電力架線而
    以原動機行駛之車輛（包括機器腳踏車）。而本件被告甲○
    ○係領有普通重型機器腳踏車駕駛執照之駕駛人，此有道路
    交通事故調查報告表(二)1 份在卷可稽（見警卷第9 頁），是
    被告對於上開規定應知之甚詳。經查，依卷附道路交通事故
    調查報告表(一)、道路交通事故現場圖各1 份及現場照片6 張
    可知（見警卷第4 、5 頁、第6 頁反面、第8 頁），本件交
    通事故發生地點係在高雄市○○區○○路與東寧路口西側南
    北向之行人穿越道上，被告所騎乘之旗楠路路段道路平直，
    視線良好，並無任何障礙物，且該道路並無轉折之彎路，是
    依一般駕駛經驗，駕駛人行經該路口時，均可以清楚看到車
    前之任何狀況，自應可以清楚看到該路口行人穿越道是否有
    行人行走，而依上開道路交通安全規則第103 條第2 項規定
    ，遇有行人穿越時，無論有無交通指揮人員指揮或號誌指示
    ，均應暫停讓行人先行通過，以避免撞擊正在穿越行人穿越
    道之行人而肇事。另依道路交通事故調查報告表(一)所載（見
    警卷第8 頁），本件車禍發生當時天候晴、日間自然光線、
    柏油路面乾燥無缺陷、道路無障礙物、視距良好，並無任何
    不能注意之情事。而依被告甲○○於警詢時所供述：我當時
    時速大概30至40公里左右，光線看的還很清楚，我當時看到
    乙○○距離約5 公尺，就緊急煞車但還是來不及等情（見警
    卷第2 頁），則以被告所述，被告在其車行經該路口前，已
    經清楚看見自訴人乙○○正在穿越行人穿越道，自應依上開
    道路交通安全規則第103 條第2 項規定，無論有無交通指揮
    人員指揮或號誌指示，均應暫停讓行人先行通過，再佐以卷
    附之道路交通事故現場圖所示及本院當庭勘驗現場照片結果
    （見警卷第6 頁反面，本院交自字卷第34頁），自訴人遭撞
    擊後之血跡係分佈在行人穿越道上第7 條白色實線上，距離
    自訴人穿越行人穿越道前所站立之道路邊緣約有7 公尺之距
    離，機車於事故後之停放處距離道路邊緣則約有5 公尺之距
    離，則以自訴人於案發時為58歲之婦人，其行走速度應較一
    般成年人為慢，是若以行走時速較慢之每小時3 公里計算（
    正常成男人行走時速約為4 至5 公里，此為眾所皆知之事實
    ，無庸舉證），自訴人每秒鐘約可以前進0.8 公尺【3,000
    （公尺）÷60（分）÷60（秒）＝0.8 （公尺），小數點第
    2 位以下4 捨5 入】，自訴人自道路邊緣行走至機車停放處
    約需6.25秒（5 ÷0.8 ＝6.25），自道路邊緣行走至血跡處
    約需8.75秒（7 ÷0.8 ＝8.75），而以被告所自述之行車時
    速30至40公里，以較有利於被告之時速30公里計算，被告每
    秒鐘可以行進約8.3 公尺【30（公里）×1,000 （公尺）÷
    60（分）÷60（秒）＝8.3 （公尺），小數點第2 位以下以
    下4 捨5 入】，因本件事故後現場已經移動，而無法知悉明
    確之撞擊地點，然若以機車停放處作為撞擊地點，則以自訴
    人自道路邊緣行走至機車停放處之時間6.25秒計算，被告約
    於51.875公尺外即可看見自訴人開始穿越行人穿越道（ 8.3
    ×6.25＝51.875），若以血跡分佈處作為撞擊地點，則以自
    訴人自道路邊緣行走至血跡分佈處之時間8.75秒計算，被告
    約於72.625公尺外即可看見自訴人開始穿越行人穿越道（8.
    3 ×8.75＝72.625），據此，可以知悉被告至少約於51.875
    公尺至72.625公尺前即可以看見自訴人開始穿越行人穿越道
    ，是被告辯稱：我當時看到乙○○距離約5 公尺，就緊急煞
    車但還是來不及云云，要與事實不符，不可採信。則被告既
    可以清楚看見自訴人穿越行人穿越道，以上開距離計算，無
    論有無交通指揮人員指揮或號誌指示，被告均應有足夠之距
    離完全煞車暫停讓自訴人先行通過，而被告竟捨此不為，並
    未煞車暫停禮讓自訴人先行通過，因而閃避不及，導致在上
    開地點撞擊正在穿越行人穿越道之自訴人，其駕駛行為確有
    過失甚明，此部分亦經高市政府交通局車輛行車事故鑑定委
    員會及高雄市車輛行車事故覆議鑑定委員會均鑑定審認：「
    甲○○行經行人穿越道，未讓行人先行，為肇事主因。乙○
    ○無肇事原因」等語無誤，有高市政府交通局車輛行車事故
    鑑定委員會98年7 月10日高市車鑑字第0980002647號函文暨
    所附鑑定意見書各l 份及高雄市政府98年9 月15日高市府交
    三字第0980054073號函文暨所附高雄市車輛行車事故覆議鑑
    定委員會鑑定覆議意見書各1 份在卷可稽（見本院審交自字
    卷第40、41、57、58頁）。
  (四)再者，自訴人乙○○因本件車禍碰撞因而倒地受傷，送醫救
    治後，診斷受有頭部外傷併左側硬腦膜下出血，左側蜘蛛網
    膜下出血，胸部挫傷併右側第2 肋骨至第8 肋骨折及血胸等
    傷害之事實，此有自訴人之健仁醫院98年4 月6 日診斷證明
    書1 份在卷可稽（見警卷第14頁正面），是自訴人所受傷害
    與被告之過失行為間具有相當因果關係，亦堪認定。
  (五)從而，本案事證明確，被告犯行堪予認定，應依法論科。
二、核被告甲○○所為，係犯刑法第284 條第1 項前段之過失傷
    害罪。被告於肇事後留在現場，已託人電話報警，並已報明
    肇事者姓名、地點、請警方前往處理，而於警員尚不知何人
    為肇事者前，即主動坦承肇事而自願接受裁判，此有高雄市
    ○○○○○道路交通事故肇事人自首情形紀錄表1 紙在卷可
    憑（見警卷第13頁），核與刑法第62條前段之自首規定相符
    ，得依法減輕其刑。又本件被告騎乘機車行經行人穿越道不
    依規定讓行人優先通行，因而致自訴人受傷，應依道路交通
    管理處罰條例第86條第1 項規定，加重其刑，並與前開自首
    減輕其刑部分，依法先加後減之。爰審酌被告甲○○騎乘重
    型機車，本應謹慎注意，以維護自身及其他參與道路交通者
    之安全，竟仍於行經案發事故路口時，雖已看到自訴人乙○
    ○在其前方行人穿越道上穿越馬路，竟違規未暫停讓自訴人
    先行通過，因而閃避不及，撞擊正在穿越道路之自訴人，致
    自訴人受有頭部外傷併左側硬腦膜下出血，左側蜘蛛網膜下
    出血，胸部挫傷併右側第2 肋骨至第8 肋骨折及血胸等傷害
    ，傷勢頗為嚴重，且迄今仍未與自訴人達成和解，難認已盡
    力予以補償，另念其於犯後仍否認犯行，及其並無前科紀錄
    ，素行尚佳等一切情狀，量處如主文所示之刑，並審酌被告
    之家庭經濟狀況勉持、教育程度為高中畢業及目前無業等情
    形（見警卷第1 頁），諭知易科罰金之折算標準，以資儆懲
    。
據上論斷，應依刑事訴訟法第299 條第1 項前段、第343 條，道
路交通管理處罰條例第86條第1 項，刑法第284 條第1 項、第41
條第1 項前段，刑法施行法第1 條之1 ，判決如主文。
本案經檢察官顏郁山到庭執行職務。
中    華    民    國    99    年    3     月    24    日
                              交通法庭法  官  陳盈吉
以上正本證明與原本無異。
如不服本判決，應於判決送達後10日內，向本院提出上訴狀。
中    華    民    國    99    年    3     月    24    日
                                      書記官  陳展榮
附錄本判決論罪科刑法條：
中華民國刑法第284條
（過失傷害罪）
因過失傷害人者，處 6 月以下有期徒刑、拘役或 5 百元以下罰
金，致重傷者，處 1 年以下有期徒刑、拘役或 5 百元以下罰金
。
從事業務之人，因業務上之過失傷害人者，處 1 年以下有期徒
刑、拘役或 1 千元以下罰金，致重傷者，處 3 年以下有期徒刑
、拘役或 2 千元以下罰金。

司法院資訊處製作；財團法人民間司法改革基金會備份。
